【裁判字號】    98,台上,5971
【裁判日期】    981015
【裁判案由】    違反槍砲彈藥刀械管制條例
【裁判全文】
最高法院刑事判決            九十八年度台上字第五九七一號
上  訴  人  台灣高等法院檢察署檢察官
被      告  甲○○
上列上訴人因被告違反槍砲彈藥刀械管制條例案件，不服台灣高
等法院中華民國九十八年八月二十日第二審更審判決（九十八年
度上更(一)字第五０號，起訴案號：台灣士林地方法院檢察署九十
六年度偵字第五七六二號），提起上訴，本院判決如下：
    主  文
原判決撤銷，發回台灣高等法院。
    理  由
本件原判決以公訴意旨略以：被告甲○○明知具有殺傷力之空氣
槍係槍砲彈藥刀械管制條例管制之物品，竟基於持有上開列管物
品之犯意，於民國九十六年四月間，在台北縣淡水鎮○○路六十
六號其住處前，向友人謝智楷（起訴書誤載為張智楷，另案偵辦
中）取得空氣槍一支（槍枝管制編號0000000000號）、鋼瓶四支
。嗣於九十六年五月二日晚上十一時十分許，為警在台北縣淡水
鎮○○路六十六號五樓住處查獲，並扣得上開物品，經內政部警
政署刑事警察局（下稱刑事警察局）鑑定結果認該空氣槍具殺傷
力而查悉上情，因認被告涉犯槍砲彈藥刀械管制條例第八條第四
項之未經許可持有空氣槍罪嫌等語。經審理結果，以不能證明被
告犯罪，因而撤銷第一審關於此部分之科刑判決，改判諭知被告
無罪之判決。固非無見。
惟按：證據之證明力固由法院自由判斷，但其判斷不能違反經驗
法則與論理法則，否則其自由判斷之職權行使，即與採證法則有
違；又判決書應記載判決之理由，其所載理由，仍不能憑以斷定
其所為論述之根據者，即屬理由不備。原判決雖以扣案之空氣槍
（槍枝管制編號0000000000號），與被告之姊劉育庭提供比對之
玩具槍枝（槍枝管制編號0000000000號），經刑事警察局鑑定結
果，除扣案槍枝之槍枝彈簧較粗且長，劉育庭提供之玩具槍枝不
具殺傷力外，其餘結構均相仿；及證人茅凱筌證述：伊店內曾販
賣劉育庭所提供相同款式之玩具槍，扣案之空氣槍從外觀上看不
出來有改造等語，以及被告前無持有槍砲或其他暴力犯罪之紀錄
，又不具槍械彈藥之專門知識，無從判斷扣案槍枝有無經過改造
，乃採信被告以為扣案槍枝為玩具槍之辯解，而為其有利之認定
。然查扣案之空氣槍經檢送刑事警察局鑑定結果，認係氣體動力
式槍枝，以小型高壓氣體鋼瓶內氣體為發射動力，其發射彈丸單
位面積動能為22.02焦耳/平方公分，為具有殺傷力之空氣槍，有
該局九十六年八月九日刑鑑字第0960100434號槍彈鑑定書可稽；
又扣案槍枝另再送刑事警察局鑑定結果，槍枝彈簧較劉育庭所提
出玩具槍枝之槍枝彈簧粗且長，亦有該局九十八年五月二十六日
刑鑑字第0980048632號函暨所附槍枝拆解比對照片在卷可參（見
原審卷第八十四、八十五頁），足認扣案之空氣槍經過改造，且
具有殺傷力而屬於管制之槍枝。再卷查被告於警詢時供稱：「（
謝智楷）於九十六年四月份在淡水鎮○○路六十六號前將空氣槍
交給我……」、「（問：謝智楷為何將空氣槍交付給你，用途為
何？）因為他之前租屋怕警方追查，所以搬到別處，就將空氣槍
放在我這」（見偵查卷第十頁）；另於偵查中供稱：「（問：友
人交付相關槍彈，交付時你是否知道內容物為何？）知道，只是
我沒有想到會違法」（見同上卷第四十三、四十四頁）；及證人
謝智楷於第一審審理中證稱：該支槍是綽號「洪偉」之人先放在
伊處，因「洪偉」說他剛好來淡水人在外面，帶著槍不方便等語
（見第一審卷第一七八、一七九頁）。如果不虛，則依謝智楷之
友人綽號「洪偉」者因帶槍會「不方便」始託放在謝智楷處；以
及被告係因謝智楷恐遭警方追查，而同意其將該槍寄放在被告處
所等情，衡諸一般之社會經驗，被告有無不知該槍非屬玩具，而
係具有殺傷力之違禁物品之理？再由上揭槍枝鑑定結果，可知扣
案之空氣槍係以小型高壓氣體鋼瓶內氣體為發射動力，以鋼珠作
為彈丸，具有相當之動能，持之射人，可造成相當之殺傷力甚明
。參以被告於原審前審供稱：「鋼瓶是我自己去買的，子彈鋼珠
也是我去買的」（見上訴卷第八十三頁背面）；於第一審供認：
「（問：扣案鋼瓶是你去買的？）對」、「（鋼珠）裝了鋼瓶應
該可以射……」等語（見第一審卷第四十八、四十九頁）。倘若
可信，被告自謝智楷處收受寄藏扣案槍枝之後，尚且自己購買鋼
瓶、鋼珠，亦知空氣槍裝置鋼瓶後可以發射鋼珠，則是否得謂被
告對於扣案之槍枝可發射金屬，而具有殺傷力等情，欠缺主觀之
認識？均尚非全無疑義，而待釐清究明。原審並未詳加調查審認
，並載明前揭證據資料何以不能採為不利於被告之證明等理由，
遽為被告主觀上不知扣案之槍枝具有殺傷力之有利論斷，已有採
證違背經驗、論理等法則及理由不備之違法。檢察官上訴意旨執
以指摘，非無理由，應認原判決仍有撤銷發回更審之原因。
據上論結，應依刑事訴訟法第三百九十七條、第四百零一條，判
決如主文。
中    華    民    國  九十八  年    十    月   十五   日
                      最高法院刑事第九庭
                          審判長法官  邵  燕  玲
                                法官  李  伯  道
                                法官  孫  增  同
                                法官  李  英  勇
                                法官  施  俊  堯
      本件正本證明與原本無異
                                      書  記  官
中    華    民    國  九十八  年    十    月  二十一  日
                                                      Ｅ


司法院資訊處製作；財團法人民間司法改革基金會備份。
